臺灣宜蘭地方法院刑事判決　　　　　　　　　　　　　九十一年度交易字第八二號
　　公　訴　人　臺灣宜蘭地方法院檢察署檢察官
　　被　　　告　甲○○
　　　原名：王乾全）　設宜蘭.
　　選任辯護人　曾文杞
右列被告因過失傷害案件，經檢察官提起公訴（九十年度偵字第二五九０號），本院
判決如左：
    主  文
甲○○因過失傷害人，處拘役拾日，如易科罰金，以佰元折算壹日。
    事  實
一、甲○○前於民國八十六年間，因超速及飲酒後酒精濃度已達每公升零點五六毫克
    之不能安全駕駛程度，而仍駕車上路以致肇事，經本院於八十八年二月二十二日
    以八十八年交訴字第八號判處有期徒刑六月，緩刑三年確定後，詎仍於緩刑期內
    之九十年四月三日十時五十分許，駕駛車牌號碼Ｕ二─一０一０號自用小貨車搭
    載李明賢沿省道臺二線由南往北方向行駛，途經該宜蘭縣壯圍鄉○○路四八二號
    前（即臺二線一五五點五公里往北二三六點九公尺處，起訴書誤繕為臺二線一五
    五點一公里）時，本應注意車輛行駛時，駕駛人應注意車前狀況，隨時採取必要
    之安全措施，及行車速度應依標誌或標線之規定。且依當時天雨路面濕滑，但有
    自然光線，路況尚佳亦無障礙物，依其智識及能力理應提高其注意程度，並考量
    天雨路滑時導致之煞停距離延長及安全反應措施受有影響之準備，並無不能注意
    之情事，竟以時速六十公里，已逾越該路段時速四十公里之速限高速疾駛，適逢
    乙○○駕駛車牌號碼ＤＬ─八一一０號自用小客車於起步進入車道前，未讓行進
    間之甲○○駕駛之前開自用小貨車優先通行，反逕行由南往北駛入車道內，造成
    甲○○因車速過快閃避及煞停不及而撞及乙○○駕駛並搭載其妻丙○○○之上揭
    自用小客車，使乙○○受有頭部外傷，丙○○○受有右頸、右肩及右臂挫傷等傷
    害。
二、案經乙○○及丙○○○訴由臺灣宜蘭地方法院檢察署檢察官偵查起訴。
    理  由
一、訊據被告甲○○固坦承於右揭時地駕駛車牌號碼Ｕ二─一０一０號自用小貨車與
    告訴人乙○○駕駛之車牌號碼ＤＬ─八一一０號自用小客車發生撞擊之事實，惟
    矢口否認有何過失責任，辯稱：其約於十五公尺前發現告訴人駕車突自路旁駛入
    車道後，旋即鳴按喇叭並採煞車，但告訴人所駕駛之車輛竟毫無反應及閃避，以
    致雙方發生撞擊。又當時其行車速度約為時速六十公里，並未超速。況縱其係以
    時速四十公里之車速前進，以其發現告訴人車輛時僅餘十五公尺之甚短距離，參
    酌一般公路汽車煞停之距離，亦已超出其所得安全反應及煞車之距離，是其對於
    本件車禍事故應無任何過失，且與告訴人等之傷害結果間，不具因果關係可言等
    語。然查：
  (一)本件肇事路段之行車速限應為時速四十公里之情，已據證人即承辦員警吳建甫會
    同告訴人及案外人李明賢實地勘查後，於本院另案審理中到庭結證稱屬實（見本
    院九十年交易字第一三七號卷第三一頁），復經公路局第四區工程處頭城工務段
    先後於九十年八月十四日以（九０）四工頭字第四一六二號及九十一年一月九日
    以（九十）四工頭字第七八四七號函示明確，並檢附該路段速限標誌之簡圖存卷
    可佐，亦經本院九十年交易字第一三七號及臺灣高等法院九十年交上易字第四五
    一號判決書認定屬實，堪認本件肇事路段之行車速限確為時速四十公里無訛。本
    件道路交通事故調查報告表雖記載肇事路段速限為六十公里，然因與事實相左，
    顯無可採。被告所執並未超速之辯詞，要屬無由，洵難採憑。
  (二)本件肇事地點視野寬廣，直視距離可達二百公尺以上，此見卷附現場照片即明，
    是被告行車時自有相當時間及能力針對各項車前狀況採取因應之安全措施。又以
    事發時天雨路面稍有濕滑之客觀情狀，駕駛人本應提高其注意程度，並考量天雨
    路滑時導致之煞停距離延長及安全反應措施受有影響之準備，此為用路人理應注
    意及之之重要事項，亦為道路交通規則第九十四條第三項規定之內涵。從而，被
    告雖以：其縱以時速四十公里之速度前進，但因察覺告訴人車輛驟然進入車道時
    ，已餘約十五公尺，縱當時係以時速四十公里之車速行駛，亦無法避免撞擊事故
    之發生等語置辯，然揆諸右開說明，及參酌車速時速四十公里與六十公里減速後
    ，所產生之撞擊力道仍有明顯差異之客觀事證，即徵被告不啻在天雨路面濕滑之
    客觀用路狀態下，明顯提高其注意程度安全行車，竟猶貿然超速行駛，以致無法
    在面臨突發情狀下採取有效閃避及縮短煞車距離之行行車模式，顯為本件肇事之
    原因之一。況以卷附臺灣省車輛行車事故覆議鑑定委員會九十一年三月二十六日
    府覆議字第九一０二四五號函所載：若被告當時依速限行駛，並能及早採取適當
    減速及閃避措施，或可避免本件事故發生之反面解釋，即徵係與本院認定結論相
    同。本院九十年交易字第一三七號及臺灣高等法院九十年交上易字第四五一號判
    決書亦同此認定。職是之故，本件被告迭以毫無過失等詞置辯，實無可採。至告
    訴人乙○○駕車起步進入車道前，雖另有未讓被告駕駛之自用小貨車先行之主要
    過失責任，然此僅屬被告與告訴人民事賠償之參考基準，並不得據以解免被告過
    失罪責之論據，特此敘明。
  (三)按汽車行車速度應依標誌或標線之規定，且汽車行駛時，應注意車前狀況，隨時
    採取必要之安全措施，道路交通安全規則九十三條第一項第一款、第九十四條第
    三項分別定有明文，是被告駕駛車輛自應注意上開交通安全之規定，又依前述事
    發當時之天候及路況，一般人均得知悉需以較長之反應時間及煞停距離，方得因
    應各項突發狀況，更加提高其注意程度謹慎駕駛。從而，在無其他不能注意情事
    之狀態下，被告仍超速行車以致無法針對告訴人未尊重被告行車優先權而貿然駕
    車起步進入車道之嚴重之過失行為作出有效之閃避及煞停反應，自為本件事故之
    肇事原因如前述。又告訴人乙○○及丙○○○因本件車禍事故各自受有頭部外傷
    及右頸、右肩及右臂挫傷等傷害，亦有驗傷診斷證明書在卷可參。而告訴人丙○○○所受之傷害，衡以一般日常生活經驗及論理法則，亦顯可知係因車禍之巨大
    撞擊力道造成其右頸、右肩及右臂等身體右部與安全帶間嚴重摩擦所致，是被告
    質疑告訴人丙○○○提出之診斷證明書並非事故當日所開立者，尚非有據。本件
    告訴人等二人所受如上述之傷害，均係肇因自本件車禍事故，而與被告之過失行
    為間具有相當因果關係甚明。末以，臺灣省基宜區車輛行車事故鑑定委員會九十
    年六月十三日基宜鑑字第九００二六三號鑑定意見書及臺灣省車輛行車事故覆議
    鑑定委員會九十年八月二日府覆議字第九０一四一六號覆議結果，均係植基於被
    告並無超速行為之錯誤事實而認被告於本件車禍事故無過失責任，自無採佐餘地
    。本件事證已臻明確，被告犯行堪以認定，應予依法論科。
二、核被告所為係犯刑法第二百八十四條第一項前段之過失傷害罪。又被告係以一過
    失行為造成告訴人乙○○及丙○○○之傷害結果，應屬刑法第五十五條之同種想
    像競合犯，而從一論處過失傷害罪。審酌被告仍因過失致死罪於緩刑期內，仍不
    知安全駕車，猶因超速行駛以致肇事之未見悔改心態，本應重罰，惟相較於告訴
    人所應負之過失責任，被告過失程度尚屬輕微，及因告訴人提出明顯不合理之民
    事賠償數額以致雙方無法達成和解之民事糾葛，及念其到庭態度良好，犯罪動機
    、目的及造成社會整體損害等一切情狀，爰酌情量處如主文所示之刑，並諭知易
    科罰金之折算標準，以示懲儆。
據上論斷，應依刑事訴訟法第二百九十九條第一項前段，刑法第二百八十四條第一項
前段、第五十五條、第四十一條第一項，罰金罰鍰提高標準條例第一條前段、第二項
，判決如主文。
本案經檢察官郝中興到庭執行職務
中    華    民    國      九十一      年      七      月     二十三     日
                                臺灣宜蘭地方法院刑事第二庭
                                          法  官  陳  嘉  年
右正本證明與原本無異。
如不服本判決，應於判決送達後十日內，向本院提出上訴狀。（應附繕本）
                                          書記官  詹  玉  惠
中    華    民    國      九十一      年      七      月     二十四     日
附錄本案論罪科刑法條全文
刑法第二百八十四條第一項前段
因過失傷害人者，處六月以下有期徒刑、拘役或五百元以下罰金。
